【裁判字號】    99,台上,4444
【裁判日期】    990715
【裁判案由】    偽證
【裁判全文】
最高法院刑事判決            九十九年度台上字第四四四四號
上  訴  人  甲○○
            乙○○
            丙○○
            丁○○
共      同
選任辯護人  林春祥律師
上列上訴人等因偽證案件，不服台灣高等法院台中分院中華民國
九十八年三月十一日第二審更審判決（九十七年度上更(一)字第三
四四號，起訴案號：台灣台中地方法院檢察署九十三年度偵字第
六一六號），提起上訴，本院判決如下：
    主  文
上訴駁回。
    理  由
按刑事訴訟法第三百七十七條規定，上訴於第三審法院，非以判
決違背法令為理由，不得為之。是提起第三審上訴，應以原判決
違背法令為理由，係屬法定要件。而上訴第三審法院之案件，是
否以判決違背法令為上訴理由，應就上訴人之上訴理由書狀加以
審查，如果上訴理由書狀並未依據卷內訴訟資料，具體指摘原判
決不適用何種法則或如何適用不當，或所指摘原判決違法情事，
顯與法律規定得為第三審上訴理由之違法情形，不相適合時，均
應認其上訴為不合法律上之程式，予以駁回。至原判決究有無違
法，與上訴是否以違法為理由，係屬二事。本件原審經審理結果
，認為上訴人甲○○、乙○○、丙○○及丁○○偽證之犯行均明
確，因而撤銷第一審所為科刑之判決，比較行為時及裁判時法律
，適用最有利於上訴人等四人之規定，改判仍均論處上訴人等四
人證人於執行審判職務之公署審判時，於案情有重要關係之事項
，供前具結，而為虛偽陳述罪刑，已詳敘調查、取捨證據之結果
及憑以認定犯罪事實之心證理由。並就上訴人等四人否認犯行之
供詞及其等所辯各語認非可採，予以論述。依卷附第一審法院民
國九十四年十二月二十二日函文，上訴人等聲請勘驗之第一審法
院九十一年度自字第八五四號戊○○自訴甲○○傷害另案九十二
年一月二十日審判期日錄音帶，業因銷燬而不存在，發回前之原
審判決已於理由內敘明該錄音帶因此無從勘驗，是原審所為第一
次更審判決縱未就此重覆說明，於判決結果並不生影響，尚難謂
係上訴意旨所指應於審判期日調查之證據未予調查及理由不備之
違背法令。又上訴人等四人共同上訴意旨另以發回前原審雖依上
訴人等之聲請，勘驗上開傷害案件第一審法院九十二年一月六日
審理期日光碟，但並未依法製作勘驗筆錄，形同未踐行勘驗程序
，原審第一次更審未再調查，即據以判決，亦有證據調查職責未
盡及理由不備之可議云云，然發回前原審為上開勘驗後，上訴人
等四人就戊○○於該傷害案件法院審理時，未曾當庭指稱陳滄海
為不良份子一事，均供明已不爭執，僅辯護人另稱戊○○當庭雖
未言及「不良份子」一語，但曾謂「外面有三個人在擾亂」云云
，原判決據該上訴人等四人不爭之事實，以戊○○當庭既未指陳
滄海係不良份子，縱曾陳稱「有三人在外面擾亂」，亦不得因此
謂戊○○確當庭公然辱罵陳滄海係不良份子，而認上訴人等四人
所為戊○○確曾公然辱罵陳滄海係「不良份子」之證言實在，業
於理由內闡述甚詳，經核與法並無違背。上開發回前原審審理時
，雖漏未製作勘驗筆錄之審判程序上瑕疵，於原判決此部分論述
並不生影響，上訴人等四人執以指摘原判決，亦非適法之第三審
上訴理由。再者，原判決就戊○○於相關之訴訟書狀上所書「不
良份子三人」、「並讓不良份子脅迫」各節，已逐一於理由中說
明戊○○始終未指出各該不良份子之姓名，尤未明言陳滄海為不
良份子，自均無從據為有利於上訴人等四人之認定等語。共同上
訴意旨猶以原判決未採為有利於上訴人等四人之認定，亦未說明
不採之理由，指摘原判決有理由不備之違失，顯係未依卷證而為
指摘。而共同上訴意旨另主張戊○○在陳滄海自訴其妨害名譽之
另案（第一審法院九十二年度自字第三四九號）於法院審理時，
曾言及「甲○○、陳滄海找了三個不良份子」等語一節，縱屬實
在，然揆該語意，顯無指陳滄海亦屬該「三個不良份子」之意，
故原判決未採為有利於上訴人等四人之認定，並無不合。上訴人
等四人執以指摘原判決證據調查職責未盡及理由不備，殊無足取
。末查上訴人等四人於上開妨害名譽之另案法官訊問時，具結後
曾為如原判決事實欄所示之供證等情，有各該審理筆錄為憑，上
訴人等四人對此亦均坦承無訛，僅辯稱所為證詞內容俱屬真實，
並非虛偽等語。是本案自無再調取、勘驗各該審理期日錄音帶，
以查明上訴人等是否曾為上開供詞之必要。從而原審縱未勘驗該
等錄音帶贅行無益之調查，亦無上訴意旨所指證據調查職責未盡
之違法可言。至其餘上訴意旨，則係就屬原審採證認事職權之適
法行使及原判決已說明事項，徒憑己見，任意指摘為違法，且仍
為單純事實之爭執，亦與法律所規定得提起第三審上訴之理由不
相適合。依上揭說明，本件上訴人等四人之上訴俱不合法律上之
程式，應予駁回。又第三審法院得依刑事訴訟法第三百九十三條
但書規定，就關於訴訟程序及得依職權調查之事項，調查事實者
，必以先有合法之上訴為前提。而刑事被告於第三審上訴中死亡
，依法應諭知不受理之判決者，亦以被告死亡係在有合法之上訴
之後者為限。如為不合法之上訴，則原第二審判決以因無合法之
上訴而確定，第三審法院即無從依職權逕行對被告死亡之事實加
以調查，據以諭知不受理之判決。是乙○○不服原審判決，於九
十八年三月二十五日提起第三審上訴，嗣於提起上訴後之九十九
年三月十九日死亡，然所提起第三審上訴既不合法律上程式，而
應予駁回，已如上述，自不得據以改判為不受理之諭知，併此敘
明。
據上論結，應依刑事訴訟法第三百九十五條前段，判決如主文。
中    華    民    國  九十九  年    七    月   十五   日
                      最高法院刑事第四庭
                          審判長法官  張  淳  淙
                                法官  劉  介  民
                                法官  蔡  彩  貞
                                法官  陳  世  雄
                                法官  陳  國  文
本件正本證明與原本無異
                                      書  記  官
中    華    民    國  九十九  年    七    月   二十   日
                                                      Ｑ

司法院資訊處製作；財團法人民間司法改革基金會備份。
